臺灣新竹地方法院民事簡易判決
111年度竹北簡字第500號
原      告  南山產物保險股份有限公司

法定代理人  蔡漢凌  
訴訟代理人  彭俞凱  
            張哲瑀  
被      告  林人誼  
上列當事人間損害賠償(交通)事件，本院於民國111年11月24日
辯論終結，判決如下：
    主  文
被告應給付原告新臺幣柒萬玖仟肆佰零柒元，及自民國一一一年
八月九日起至清償日止，按年息百分之五計算之利息。
原告其餘之訴駁回。
訴訟費用新臺幣壹仟參佰參拾元由被告負擔新臺幣捌佰參拾柒元
，餘由原告負擔。
本判決第一項原告得假執行。被告如以新臺幣柒萬玖仟肆佰零柒
元為原告預供擔保，得免為假執行。
    事實及理由
壹、程序方面：
    本件被告經合法通知，未於言詞辯論期日到場，核無民事訴
    訟法第386條各款所列情形，爰依原告聲請，准由其一造辯
    論而為判決。
貳、實體方面：　　　　
一、原告主張：原告承保訴外人徐彩婷所有車號000-0000號自小
    客車(下稱系爭車輛)之車體損失險，於民國(下同)110年2月
    3日7時3分，在新竹縣○○鄉○○路0000號前，由訴外人徐彩婷
    駕駛系爭車輛時，遭被告駕駛車號000-0000號普通重型機車
    撞擊，致系爭車輛受損，經送廠修復之費用為新臺幣(下同)
    126,195元(含零件64,600元、工資22,990元、烤漆38,605元
    )，已由原告依保險契約賠付，為此，爰依損害賠償及保險
    代位之法律關係提起本件訴訟，並聲明：被告應給付原告12
    6,195元，及自起訴狀繕本送達之翌日起至清償日止，按年
    息百分之5計算之利息。
二、被告經合法通知，未於言詞辯論期日到場，亦未提出書狀作
    何聲明或陳述。
三、本院之判斷：　　
(一)原告主張被告於上開時地駕駛普通重型機車，於同向車道，
    由後往前撞擊系爭車輛乙節，業據提出理賠申請書、計算書
    、行車執照、駕駛執照、道路交通事故當事人登記聯單、維
    修估價單、車輛受損照片、統一發票為證(見調字卷第21至5
    9頁)，並經本院調取新竹縣警察局新湖分局製作之道路交通
    事故調查卷宗資料核閱無誤(見同上卷第79至113頁)。而被
    告於相當時期受合法通知，未於言詞辯論期日到場，復未提
    出書狀爭執，經本院調查前揭證據之結果，堪認原告之主張
    為真實。
(二)按汽車除遇突發狀況必須減速外，不得任意驟然減速、煞車
    或於車道中暫停。前車如須減速暫停，駕駛人應預先顯示燈
    光或手勢告知後車，後車駕駛人應隨時注意前車之行動。汽
    車行駛時，駕駛人應注意車前狀況及兩車並行之間隔，並隨
    時採取必要之安全措施，不得在道路上蛇行，或以其他危險
    方式駕車。道路交通安全規則第94條第2項、第3項、分別定
    有明文。經查，被告於警詢時自承：「我的車當時是由中華
    路外側車道直行，左方有一台大貨車我從外側車道騎到內側
    車道後，我的前方有一台汽車，我當下要向外側車道閃車，
    來不及碰撞到前方汽車右後側車尾。（問：肇事當時行車速
    率多少？）60-70」等語，此有新竹縣警察局道路交通談話
    紀錄表在卷可稽(見同上卷第89頁)，足見被告駕駛普通重型
    機車行經新竹縣○○路00○0號前，由外側車道向內側車道行駛
    時，自右後側撞擊系爭車輛。而依當時天氣晴、日間自然光
    線、路面無缺損且視距良好，並無不能注意之情事，有道路
    交通事故調查報告表附卷可按。是被告自有未充分注意車前
    狀況並超速行駛之過失，與系爭車輛受損間具有相當因果關
    係，原告主張被告就本件事故有過失，應負損害賠償責任等
    節，自屬有據。
(三)按不法毀損他人之物者，被害人得請求賠償其物因毀損所減
    少之價額，民法第196條定有明文。又請求賠償物被毀損所
    減少之價額，得以修復費用為估定標準，但以必要者為限，
    例如修理材料費以新品換舊品應予折舊（最高法院77年第9
    次民事庭會議決議參照）。原告主張系爭車輛因本件事故受
    損，支出修理費用126,195元（含零件64,600元、工資22,99
    0元、烤漆38,605元）乙節，業據原告提出桃苗汽車股份有
    限公司新竹廠估價單及統一發票為證（見調字卷第47至49頁
    、第59頁），堪以採信。查系爭車輛為107年4月出廠，有行
    車執照影本在卷可稽(見同上卷第25頁)，則該車迄至110年2
    月3日因系爭事故受損時止，使用期間為2年10月，則原告請
    求之修理材料費用即零件費用64,600元，依行政院所頒固定
    資產耐用年數表及固定資產折舊率之規定，自小客車之耐用
    年數為5年，依定率遞減法每年折舊1000分之369，另依營利
    事業所得稅查核準則第95條第6項規定「 固定資產提列折舊
    採用定率遞減法者，以1 年為計算單位，其使用期間未滿1 
    年者，按實際使用之月數相當於全年之比例計算之，不滿1
    月者，以1月計」，則零件扣除折舊後之修復費用估定為17,
    812元（詳如附表之計算式），再加上前開工資22,900元、
    烤漆38,605元因無折舊之問題，且該部分之支出係屬修復系
    爭車輛所必要之費用，準此，合計系爭車輛因本件車禍毀損
    而減少之價額為79,407元（計算式：折舊後零件17,812元＋
    工資22,990元＋烤漆38,605元＝79,407元）。
(四)又按損害賠償祇應填補被害人實際損害，保險人代位被害人
    請求損害賠償時，依保險法第53條第1項規定，如其損害額
    超過或等於保險人已給付之賠償金額，固得就其賠償之範圍
    ，代位請求賠償，如其損害額小於保險人已給付之賠償金額
    ，則保險人所得代位請求者，即祇以該損害額為限(最高法
    院65年台上字第2908號判例意旨、83年度台上字第806號判
    決意旨參照)。查原告固依其與被保險人間之保險契約之約
    定，賠付被保險人車體損失險金額126,195元，然本件被保
    險人所得請求之損害賠償既為79,407元等情，已如前述，則
    參前揭說明，原告所得代位被保險人之損害賠償額即應以79
    ,407元為限。
(六)末按給付有確定期限者，債務人自期限屆滿時起，負遲延責
    任；給付無確定期限者，債務人於債權人得請求給付時，經
    其催告而未為給付，自受催告時起，負遲延責任。其經債權
    人起訴而送達訴狀，或依督促程序送達支付命令，或為其他
    相類之行為者，與催告有同一之效力，民法第229條第1項、
    第2項分別定有明文。又遲延之債務，以支付金錢為標的者
    ，債權人得請求依法定利率計算之遲延利息。但約定利率較
    高者，仍從其約定利率；應付利息之債務，其利率未經約定
    ，亦無法律可據者，週年利率為5%，民法第233條第1項、第
    203條亦有明文。本件原告請求被告給付損害賠償額之債權
    ，並無確定期限，應自被告受催告時起，始負遲延責任。從
    而，原告請求及自起訴狀繕本送達被告之翌日即111年8月9
    日起至清償日止(見同上卷第127頁)，按年息5%計算之利息
    ，應予准許。
四、綜上所述，原告依侵權行為及保險代位之規定，請求被告給
    付79,407元，及自111年8月9日起至清償日止，按週年利率5
    %計算之利息，為有理由，應予准許；逾此部分之請求，則
    無理由，應予駁回。
五、本件原告勝訴部分，係就民事訴訟法第427條訴訟適用簡易
    程序所為被告敗訴之判決，依同法第389條第1項第3款規定
    ，應依職權宣告假執行，並依同法第392條第2項規定，依職
    權宣告被告如預供相當擔保，得免為假執行。
六、訴訟費用負擔之依據：民事訴訟法第79條。
中　　華　　民　　國　　111 　年　　12　　月　　8 　　日
                      竹北簡易庭法　官  楊明箴　
以上正本係照原本作成。
如對本判決上訴，須於判決送達後 20 日內向本院提出上訴狀。
如委任律師提起上訴者，應一併繳納上訴審裁判費。
中　　華　　民　　國　　111 　年　　12　　月　　8 　　日
                                書記官　王明
附表
-----
折舊時間           金額
第1年折舊值        64,600×0.369=23,837
第1年折舊後價值    64,600-23,837=40,763
第2年折舊值        40,763×0.369=15,042
第2年折舊後價值    40,763-15,042=25,721
第3年折舊值        25,721×0.369×(10/12)=7,909
第3年折舊後價值    25,721-7,909=17,812